【裁判字號】    95,交聲,383
【裁判日期】    950816
【裁判案由】    違反道路交通管理處罰條例聲明異議
【裁判全文】
臺灣士林地方法院交通事件裁定         95年度交聲字第383號
原處分機關  交通部公路總局臺北區監理所
異  議  人
即受處分人  乙○○
上列異議人即受處分人因違反道路交通管理處罰條例案件，對於
交通部公路總局臺北區監理所中華民國95年2 月8 日所為之處分
（原處分案號：北監營裁字第裁40-AEU135760號）聲明異議，經
臺灣板橋地方法院諭知管轄錯誤裁定（臺灣板橋地方法院95年度
交聲字第255 號），並移送本院審理，本院裁定如下：
    主  文
原處分撤銷。
乙○○汽車駕駛人於行經有燈光號誌管制之交岔路口紅燈右轉，
處罰鍰新臺幣玖佰元，並記違規點數點。
    理  由
一、原處分意旨略以：異議人即受處分人乙○○於民國94年12月
    10 日18 時許，駕駛車牌號碼7A-447號營業小客車，沿臺北
    市○○○路○ 段由南往北方向行駛，行至臺北市○○○路○
    段與三合街2 段之有燈光號誌管制交岔路口，不依當時已亮
    紅燈之號誌停車等待，反逕自中央南路2 段闖紅燈右轉駛入
    三合街，經警當場攔停舉發「紅燈右轉」之違規，爰依94年
    12月28日修正前之道路交通管理處罰條例第53條之規定，裁
    處罰鍰新台幣（下同）2,700 元，並依同條例第63條第1 項
    第3 款規定，記違規點數3 點。
二、異議人聲明異議意旨略以：伊當時在中央南路2 段欲右轉三
    合街時，路口號誌顯示為綠燈，等伊車通過該路口後，燈號
    才轉變為紅燈，原處分機關未予詳查，逕予裁罰，實難甘服
    云云。
三、本院查：異議人於本院審理時，經合法送達通知，並未到庭
    ，合先敘明。本院訊問證人即舉發本件違規之臺北市政府警
    察局文山一分局警備隊警員甲○○，經其具結證稱：本件案
    發當時，伊單獨駕駛巡邏車執行巡邏勤務，伊沿三合街2 段
    往1 段方向行駛，駛至三合街2 段與中央南路2 段，是時三
    合街路口燈號為綠燈，伊發現異議人駕駛營業小客車從中央
    南路2 段右轉三合街2 段，當時中央南路的燈號是紅燈，伊
    便往前駛，在奇岩捷運站前將他攔停，並告知違規事實後依
    法舉發違規等語明確在卷（見本院95年7 月5 日訊問筆錄）
    ，經核證人甲○○係就案發當日親身經歷之舉發經過作證，
    所證內容，就其如何目擊異議人違規情節及舉發經過均證述
    詳確，並無明顯瑕疵，又證人與異議人素不相識，原無甘冒
    偽證罪責而設詞誣陷異議人之必要，參以證人如未見異議人
    上述違規行為，則其何以攔下駕車行進中之異議人，是以，
    上開證人甲○○所述，堪認與事實相符，足以採信。又證人
    如未親見異議人上述違規行為，要無攔下駕車行進中異議人
    之必要，且由證人證稱其駕駛巡邏車行經該路口看見異議人
    違規右轉時，復回頭確認中央南路之燈號是否為紅燈等情觀
    之，並參酌證人所證其目睹異議人違規右轉之距離僅20至25
    公尺乙情，顯示證人係特別謹慎確認異議人之違規行為無誤
    後，始掣單舉發，衡情當無誤認異議人違規事實之虞，從而
    ，異議人確有前揭違規闖越紅燈右轉之交通違規事實，應甚
    明確，堪予認定。異議人上開所辯，洵無足採。
四、又按：
(一)94 年2月5 日公布、95年2 月5 日施行之行政罰法第1 條明
    文規定「違反行政法上義務而受罰鍰、沒入或其他種類行政
    罰之處罰時，適用本法。但其他法律有特別規定者，從其規
    定」，足認行政罰法係屬行政罰之基本法，而道路交通管理
    處罰條例本質上係屬行政罰而非刑罰，此由該條例中就交通
    違規行為所定法律效果包括罰鍰、吊扣證照裁罰等行政罰觀
    之甚明（參照行政罰法第1 條、第2 條將罰鍰、吊扣證照處
    分均定為行政罰），是以，該條例因本身未設有法律變更比
    較之規定，自應適用行政罰法之規定。而按行政罰法第5 條
    規定「行為後法律或自治條例有變更者，適用行政機關最初
    裁處時之法律或自治條例。但裁處前之法律或自治條例有利
    於受處罰者，適用最有利於受處罰者之規定」，本條款所稱
    之「裁處」，依最高行政法院89年9 月13日89年度9 月份第
    1 次庭長法官聯席會議決議意旨針對稅捐稽徵法第48條之3
    相類規定之解釋，係包括訴願、再訴願及行政訴訟之決定或
    判決而言，是以，於違反道路交通管理處罰條例之行為，受
    處分人不服交通主管機關所為裁處行政罰之裁決而向法院聲
    明異議，於受處分人行為後，法院依法裁定前，如該條例有
    所修正，依照上開規定，自應依「從新從輕」原則為新舊法
    之比較適用。
(二)查異議人行為時，道路交通管理處罰條例第53條規定：「汽
    車駕駛人，行經有燈光號誌管制之交岔路口闖紅燈者，處新
    臺幣1,800 元以上5,400 元以下罰鍰」。惟於異議人行為後
    ，同條例第53條業經總統於94年12月28日以總統華總一義字
    第09400212581 號令修正，並經行政院定自95年7 月1 日施
    行，該修正後條文規定：「汽車駕駛人，行經有燈光號誌管
    制之交岔路口闖紅燈者，處新臺幣1,800 元以上5,400 元以
    下罰鍰。前項紅燈右轉行為者，處新臺幣600 元以上1,800
    元以下罰鍰」；再有前條情形者，記違規點數3 點，此復據
    同條例第63條第1 項第3 款定有明文，是揆諸上開說明，本
    件應為新舊法之比較，並依比較結果，以修正後之新法較有
    利於本件異議人，而應適用修正後之該條例第53條第2 項之
    規定。
(三)核異議人所為，係違反現行道路交通管理處罰條例第53條第
    2 項之規定。原處分機關認異議人有前述違規情事，而依異
    議人行為時之修正施行前道路交通管理處罰條例第53條、第
    63條第1 項第3 款之規定，裁處異議人罰鍰新台幣2,700 元
    ，並記違規點數3 點，固非無據，然原處分未及比較新舊法
    ，尚有未洽，本件異議人執詞提出異議，雖無理由，惟原處
    分既有不當，自應由本院將原處分撤銷，並依現行違反道路
    交通管理處罰條例第53條第2 項、第63條第1 項第3 款之規
    定，及95年6 月30日交通部交路字第0950085038號、內政部
    臺內警字第0950870865號令修正發佈之違反道路交通管理事
    件統一裁罰基準表之規定，裁處異議人罰鍰900 元，並記違
    規點數3 點，以資適法。
據上論斷，應依道路交通案件處理辦法第20條前段，裁定如主文
。
中    華    民    國    95    年    8     月    16    日
                  交通法庭法  官  吳祚丞
以上正本證明與原本無異。
如不服本裁定，應於裁定送達後5 日內，向本院提出抗告狀。
                          書記官  林立原
中    華    民    國    95    年    8     月    25    日


司法院資訊處製作；財團法人民間司法改革基金會備份。
